高雄高等行政法院簡易判決
                                      100年度簡字第102號
原      告　鄭德生
被      告　勞工保險局
代　表　人　陳益民總經理
上列當事人間勞工保險條例事件，原告不服行政院勞工委員會中
華民國100年4月6日勞訴字第1000001176號訴願決定，提起行政
訴訟，本院判決如下：
　　主  文
原告之訴駁回。
訴訟費用由原告負擔。
　　事實及理由
一、事實概要︰
    緣罡魁工程有限公司被保險人鄭德生即原告，因器質性腦疾
    患，於民國97年1月16日檢據向被告申請普通疾病殘廢給付
    。案經被告以其於96年12月26日診斷殘廢時之殘廢等級符合
    98年1月1日修正施行前之殘廢給付標準表第4項第7等級，乃
    以97年3月6日保給殘字第09703100230001號核定通知書（下
    稱原處分）核定按該等級發給440日普通疾病殘廢給付計新
    台幣（下同）253,440元。原告不服，向勞工保險監理委員
    會（下稱監理會）申請審議，經監理會以99年12月10日99保
    監審字第3923號審定書審定申請審議駁回，原告仍表不服，
    提起訴願，亦遭決定駁回，遂提起本件行政訴訟。
二、本件原告主張︰原告原本從事工程公安工作，因發生車禍，
    頭部受到重創，全身機能下降，無法再行工作，遂於97年退
    保並申請殘廢給付。卻因一名女醫師不仔細問診，逕自認定
    原告尚可從事輕便工作，被告僅理賠440日殘廢給付。原告
    不知法律，未能及時提出異議，致使權益受損，然本案實非
    單純肢體殘缺爭議，而是中樞神經障害導致全身功能遲鈍退
    化，故被告不能因原告肢體尚屬正常之定義，而減少給付等
    情。並聲明求為：1.判決撤銷訴願決定及原處分。2.被告應
    重新核定原告屬第3等級殘廢給付之處分。
三、被告則以︰原告之殘廢症狀及程度涉醫學專業領域，非被告
    或監理會之一般承辦人員所能逕予認定。故被告於審核保險
    給付時，除以原告或受益人所檢附之資料、診斷書等書面資
    料予以審核外，如有必要，亦須另外徵詢專科醫師意見或實
    地派員訪查瞭解實情等，此觀勞工保險局組織條例第11條第
    2項、勞工保險條例第28條及第56條規定可明。次查，本件
    經被告及監理會特約專科醫師據卷附資料綜合審查原告之病
    灶症狀，咸認其所患與96年12月26日診斷相同，屬輕度腦傷
    ，反應較慢，肢體尚屬正常，應尚未達不能工作之程度，故
    殘廢程度符合98年1月1日修正施行前之殘廢給付標準第4項
    （被告誤繕為第8項）第7等級等語，資為抗辯。並聲明求為
    判決駁回原告之訴。
四、上開事實概要欄所述之事實，有原處分書、原告97年1月4日
    勞工保險殘廢給付申請書暨給付收據、96年12月26日勞工保
    險殘廢診斷書、精神障害殘廢詳況及說明、監理會99年12月
    10日99保監審字第3923號審定書、行政院勞工委員會100年4
    月6日勞訴字第1000001176號訴願決定、財團法人長庚紀念
    醫院（高雄）分院（下稱長庚醫院）97年2月1日（97）長庚
    院高字第713275號函送原告之病歷影本、96年5月23日、96
    年6月5日、97年1月7日及99年5月19日診斷證明書等件分別
    附原處分卷、審定卷、訴願卷及本院卷可稽，為可確認之事
    實。本件爭點厥為：被告核給原告依殘廢給付標準表第4項
    第7等級普通傷病殘廢之給付，是否合理。經查：
（一）被告原處分作成於97年3月6日，故適用當時（92年1月29
      日及92年5月14日修正公布）施行之勞工保險條例及施行
      細則（下同），合先敘明。按「保險人為審核保險給付或
      勞工保險監理委員會為審議爭議案件認有必要者，得向被
      保險人、受益人、投保單位、各該醫院、診所或領有執業
      執照之醫師、助產士等要求提出報告，或調閱各該醫院、
      診所及投保單位之病歷、薪資帳冊、檢查化驗紀錄或放射
      線診斷攝影片（X光照片）及其他有關文件，被保險人、
      受益人、投保單位、各該醫院、診所及領有執業執照之醫
      師或助產士等均不得拒絕。」「被保險人因普通傷害或罹
      患普通疾病，經治療終止後，如身體遺存障害，適合殘廢
      給付標準表規定之項目，並經保險人自設或特約醫院診斷
      為永久殘廢者，得按其平均月投保薪資，依同表規定之殘
      廢等級及給付標準，一次請領殘廢補助費，殘廢給付標準
      表如附表二。被保險人領取普通傷病給付期滿，或其所患
      普通傷病經治療1年以上尚未痊癒，如身體遺存障害，適
      合殘廢給付標準表規定之項目，並經保險人自設或特約醫
      院診斷為永不能復原者，得比照前項規定辦理。」「保險
      人於審核殘廢給付認為有複檢必要時，得另行指定醫院或
      醫師複檢。」勞工保險條例第28條、第53條及第56條規定
      。次按「依本條例第53條或第54條請領殘廢給付者，應備
      左列書件：一、殘廢給付申請書。二、給付收據。三、殘
      廢診斷書。四、經X光檢查者，附X光照片。前項殘廢診斷
      書，應由全民健康保險特約醫院或診所出具；障害項目基
      於認定技術及設備之需要，經中央主管機關公告者，其出
      具殘廢診斷書之全民健康保險特約醫院，應屬依法評鑑合
      格之地區教學醫院以上之醫院。但在本條例施行區域外致
      殘者，得由原應診之醫院或診所出具。保險人審核殘廢給
      付，除得依本條例第56條規定指定全民健康保險特約醫院
      或診所或醫師複檢外，並得通知出具殘廢診斷書之醫院或
      診所檢送必要之檢查紀錄或有關診療病歷。」勞工保險條
      例施行細則第76條規定。另按勞工保險殘廢給付標準表身
      體障害系列中「精神神經」障害項目第4項：「精神障害
      ：精神遺存顯著障害，終身祇能從事輕便工作者。」為第
      7等級殘廢，給付標準440日。障害項目第3項：「精神障
      害：精神遺存顯著障害，終身不能從事工作者。」為第3
      等級殘廢，給付標準840日。又該障害系列附註1規定「精
      神、神經障害等級」之審定基本原則為：綜合其病灶症狀
      ，對於永久喪失勞動能力與影響日常生活或社會生活活動
      狀態及需他人扶助之情況定其等級。於審定時，須有精神
      科、神經科、神經外科等專門醫師診斷證明資料為依據。
（二）經查，本件原告係罡魁工程有限公司被保險人，其因器質
      性腦疾患，於97年1月4日檢據向被告申請殘廢給付，據其
      所附長庚紀念醫院96年12月26日之勞工保險殘廢診斷書中
      「精神障害殘廢詳況及說明」經醫師勾選：外觀：神經質
      ；情感：憂鬱、緊張、焦慮；行為：激躁不安、退縮行為
      ；思想：貧乏；職業、社交功能：通常無礙勞動，但由醫
      學上可證明遺存精神障害；日常生活：功能退化，僅能維
      持日常生活最基本的自我照顧能力。嗣經被告向長庚醫院
      調取原告相關病歷影本，併全案送請被告特約專科醫師提
      供之醫理見解略以：「綜合其殘廢程度已符合給付標準第
      4項第7等級。原因為：原告因車禍後，腦部受損，思想貧
      乏，反應遲鈍，理解力差，其CDR（臨床失智評估量表）1
      分、MMSE（簡易智能狀態測驗）17分，為輕度失智，其記
      憶、定向感、解決問題能力，均有退化現象，只能從事輕
      便工作。」等語，此有97年2月27日醫師審查意見表附於
      原處分卷可按。據此，被告乃於97年3月6日以第09703100
      23001號核定通知書核定原告為殘廢給付標準表第4項第7
      等級，發給440日普通傷病殘廢給付計253,440元。原告不
      服被告原處分，提起爭議審議，復經監理會以其特約專科
      醫師審查見解略以：原告屬輕度腦傷，反應較慢，惟肢體
      尚屬正常，應尚未達不能工作之程度，是被告核給第4項
      第7等級殘廢給付，尚屬合理等語，亦有該會專科醫師審
      查意見表附原審定卷可稽。茲觀勞工保險殘廢給付標準表
      之立法結構原係以「身體障害之狀態」即所遺障害之程度
      為評價且為殘廢等級區分之基準，從而就「精神、神經障
      害」等級之審定基本原則，須將症狀綜合衡量，並應綜合
      其病灶症狀，對於永久喪失勞動能力與影響日常生活或社
      會生活活動狀態及需他人扶助情形，綜合審定其等級。是
      以，被告依特約專科醫師就原告之殘廢診斷書，依法綜合
      審查所為之處分於醫理上自有其依據，且參酌相關醫理見
      解，實已就原告殘廢等級作出必要之說明。被告據以核定
      原告之殘廢給付程度為勞工保險殘廢給付標準表第4項第7
      等級「精神遺存顯著障害，終身祇能從事輕便工作者」乃
      發給440日普通傷病殘廢給付，計253,440元，揆諸首揭規
      定，於法尚無不合。
（三）復按「行政機關應依職權調查證據，不受當事人主張之拘
      束，對當事人有利及不利事項一律注意。」「行政機關得
      選定適當之人為鑑定。」行政程序法第36條及第41條第1
      項分別定有明文。本件被告係勞工保險之保險人，於向其
      提出勞工保險各項給付申請時，被告固須開始行政程序，
      並有上揭依職權調查證據之義務；惟被保險人之殘廢症狀
      程度常涉醫學專業判斷，非被告之一般行政人員所能逕行
      認定，故被告於審核保險給付案件時，除以被保險人或受
      益人檢附之資料、診斷書等書面資料予以審核外，如有必
      要，亦須另外徵詢專科醫師意見或實地派員訪查瞭解實情
      等，此觀勞工保險局組織條例第11條第2項規定，被告得
      視業務需要聘用兼任醫師12人至20人；另按勞工保險條例
      第28條、勞工保險條例第56條及勞工保險條例施行細則第
      76條亦明定保險人（即被告）為審核保險給付，得調查有
      關之文件、得另行指定醫院或醫師複檢等規定自明。準此
      ，被告為審核被保險人是否符合給付標準表之殘廢等級，
      自得依職權送請其聘用之專業醫師表示審查意見，或以勞
      保監理會專業醫師之審查意見，以為其審核之參據，此項
      專業醫師審查意見之審核，自屬被告之法定職權。本件被
      告依原告所提出之失能診斷書及調閱原告相關之病歷資料
      ，參酌特約專科醫師之專業意見，經綜合審查後，乃以依
      高雄長庚紀念醫院96年12月26日出具之殘廢診斷書及病歷
      資料，判斷原告所患器質性腦疾其症狀屬輕度腦傷，反應
      較慢，惟肢體尚屬正常，應尚未達不能工作之程度，核給
      殘廢給付標準表第4項第7等級之失能給付，於法尚無違誤
      。是原告主張醫師未詳加觀察，且審議認定不合理，本件
      實應為第3等級殘廢給付云云，核屬無據，自不足採。
五、綜上所述，被告核定原告為殘廢給付標準表第4項第7等級之
    殘廢程度，給付標準為440日之普通傷病殘廢給付，計253,4
    40元，於法並無違誤；爭議審定及訴願決定遞予維持，亦無
    不合。從而原告訴請撤銷訴願決定、爭議審定及原處分，並
    命被告重新核定原告為第3等級之殘廢給付之處分，為無理
    由，應予駁回。又本件事證已臻明確，兩造其餘攻擊防禦方
    法及聲明陳述，於判決結果無影響，故不逐一論列；且本件
    係適用簡易程序，爰不經言詞辯論而為判決，併此敘明。
六、據上論結，本件原告之訴為無理由，依行政訴訟法第233條
    第1項、第236條、第98條第1項前段，判決如主文。
中　　華　　民　　國　　100　 年　　7　　 月　　29　　日
             高雄高等行政法院第三庭
                             法  官　  邱 政 強
以上正本係照原本作成。
如不服本判決，應於送達後20日內，向本院提出上訴狀並表明上
訴理由，如於本判決宣示後送達前提起上訴者，應於判決送達後
20日內補提上訴理由書（須按他造當事人人數附繕本）。
中　　華　　民　　國　　100　 年　　7　　 月　　29　　日

　　　　　　　　　　　　　　 書記官    楊 曜 嘉
附註：
行政訴訟法第235條（第1項、第2項）：
對於適用簡易程序之裁判提起上訴或抗告，須經最高行政法院之
許可。
前項許可，以訴訟事件所涉及之法律見解具有原則性者為限。